【裁判字號】    97,交抗,773
【裁判日期】    970710
【裁判案由】    違反道路交通管理處罰條例
【裁判全文】
臺灣高等法院交通事件裁定        97年度交抗字第773號
抗  告  人
即受處分人  甲○○
上列抗告人因違反道路交通管理處罰條例案件，不服台灣宜蘭地
方法院中華民國九十七年六月六日所為之裁定（九十七年度交聲
字第一四號），提起抗告，本院裁定如下：
    主  文
抗告駁回。
    理  由
一、原裁定略以：
  (一)按受處分人，不服第八條主管機關所為之處罰，得於接到裁
    決書之翌日起二十日內，向管轄地方法院聲明異議，道路交
    通管理處罰條例第八十七條第一項定有明文。依前開規定，
    受處分人之聲明異議，應於收受裁決書翌日起二十日內為之
    ，否則即屬不合法律上之程式。又交通法庭認聲明異議不合
    法律上之程式者，應以裁定駁回之，亦為道路交通案件處理
    辦法第十八條前段所明定。次按處理違反道路交通管理事件
    ，有關文書送達之程式，依行政程序法之規定，違反道路交
    通管理事件統一裁罰基準及處理細則第五條定有明文。再依
    行政程序法第七十二條第一項規定，送達，於應受送達人之
    住居所、事務所或營業所為之，但在行政機關辦公處所或他
    處會晤應受送達人時，得於會晤處所為之。
  (二)查原處分機關於九十六年十一月二十一日為本件宜監字第裁
    43-Z00000000號裁決書，並於是日由甲○○在原處分機關之
    辦公處所簽收，有原處分機關對違反道路交通管理事件不服
    裁決聲明異議案件移送書、違反道路交通管理事件裁決書、
    送達證書各一紙在卷可參，是該裁決書已於該日合法送達於
    甲○○。上揭裁決書附註欄並記載：「受處分人不服處罰者
    ，得於接到裁決書之翌日起二十日內，以司法狀紙提出聲明
    異議，載明裁決日期、字號及理由、交由本（宜蘭監理站）
    站轉送管轄地方法院。」原處分機關已詳為教示之義務，甲
    ○○卻遲至九十七年一月九日始具狀向原處分機關提出本件
    異議，有其異議狀及其上原處分機關之收文章在卷可查，顯
    已逾二十日不變期間，是本件異議程序之提起，於法未合，
    且無從補正，應逕予駁回，並不再就異議內容之實體理由詳
    予審酌、判斷，爰裁定駁回其異議。
二、抗告意旨略謂：伊於九十六年十一月九日二十三時四十二分
    被開單舉發；同年月十二日向宜蘭監理所申訴；同年月二十
    日宜蘭監理所行文國道九隊；同年月二十五日電詢進度；同
    年十二月二十六日國道九隊回函，伊於九十七年一月十日收
    文；伊之「申訴日」為九十六年十一月十二日，並未逾二十
    日之期限云云。
三、本院查：
  (一)法院受理案件，係應先就程序事項予以審查，倘程序於法不
    合，又不能補正者，即無進入實體審查之餘地。又駕駛人或
    行為人因交通違規，經交通警察製作「舉發違反道路交通管
    理事件通知書」（俗稱「開紅單」）予以「處罰」，倘有不
    服，固得向為該處罰之交通警察機關提出申訴，但如未獲變
    更，經監理所（站）據以製作「違反道路交通管理事件裁決
    書」者，係以該「裁決書」作為原（行政）「處分」，對此
    仍有不服者，即應自收受上揭「裁決書」（按非前揭俗稱之
    「紅單」）送達之翌日，起算二十日之不變期間，向該管地
    方法院聲明異議，然此聲明異議狀，應由監理所（站）收轉
    。其間，若係誤向交通警察機關提出「申訴」，並不生異議
    之法律上效力。其後縱再向法院聲明異議，無論是否經由監
    理所（站）收轉，法院審理時，仍係以「異議狀」之實際收
    文日期，認定其異議有無逾期。
  (二)原審已就本件異議之逾期，詳細論述其理由，核與卷內各文
    書證據資料相符，是駁回抗告人之異議，核無不合。抗告意
    旨，置原裁定已經明白說明之事項於不顧，猶事爭執「申訴
    日」未逾聲明異議期間，容有誤會，依照上開說明，不能認
    為有理由，自應予駁回。
據上論結，應依道路交通案件處理辦法第二十六條，刑事訴訟法
第四百一十二條，裁定如主文。
中    華    民    國    97    年    7     月    10    日
                  刑事第十九庭審判長法  官  黃金富
                                    法  官  魏新國
                                    法  官  洪昌宏
以上正本證明與原本無異。
不得再抗告。
                                    書記官  王韻雅
中    華    民    國    97    年    7     月    10    日


司法院資訊處製作；財團法人民間司法改革基金會備份。
